【裁判字號】    92,台上,1803
【裁判日期】    920409
【裁判案由】    違反毒品危害防制條例
【裁判全文】
最高法院刑事判決                              九十二年度台上字第一八０三號
    上  訴  人  甲○○
右上訴人因違反毒品危害防制條例案件，不服台灣高等法院高雄分院中華民國九十二
年一月十五日第二審判決（九十一年度上訴字第一八六七號，起訴案號：台灣高雄地
方法院檢察署九十年度偵字第二三三一０號），提起上訴，本院判決如左：
    主  文
上訴駁回。
    理  由
按刑事訴訟法第三百七十七條規定，上訴於第三審法院，非以判決違背法令為理由，
不得為之。是提起第三審上訴，應以原判決違背法令為理由，係屬法定要件。如果上
訴理由狀並未依據卷內訴訟資料，具體指摘原判決不適用何種法則或如何適用不當，
或所指摘原判決違法情事，顯與法律規定得為第三審上訴理由之違法情形，不相適合
時，均應認其上訴為違背法律上之程式，予以駁回。本件上訴人甲○○上訴意旨略稱
：(一)、上訴人攜帶被查扣之甲基安非他命一包，總重量雖有三十七點八八公克，然安
非他命純質淨重僅一點四八公克，法院審酌時應以淨重計量方符「罪刑法定原則」，
乃原審竟以「重量已達三十餘公克，數量非微，已非零星夾帶」，認定係運輸第二級
毒品，已不合罪刑法定原則。(二)、上訴人攜帶之安非他命放置於腰間之腰包，隨身攜
帶，目的為供自己施用。司法院大法官會議釋字第四七六號解釋認「製造、運輸、販
賣行為是煙毒源頭，為拔其貽害之本，杜絕流入，乃於毒品危害防制條例第四條各項
立法專條立為處罰，藉以防杜毒品販賣流通，製造、運輸、販賣煙毒之行為，除有上
述高度不法之內涵外，更具暴利之特質，利之所在，不免群趨僥倖」，因此所稱運輸
毒品者，應以行為人有運輸之本意，或其運輸數量在客觀上可得其有「運送上之附加
價值」，始該當運輸毒品罪。上訴人之攜帶方式，客觀上與一般運輸毒品者想盡辦法
夾帶或隱密包裝有別，足證上訴人並無運輸之意。而刑法本具謙抑思想，倘若因自己
施用而攜帶淨重一點四八公克微量之甲基安非他命，而科以柒年貳月有期徒刑，實不
符憲法第八條、第十五條所明定人民身體之自由與生存權應予保障之比例原則。(三)、
上訴人因施用快樂丸（ＭＤＭＡ），所以才向綽號「正仔」者購買快樂丸（ＭＤＭＡ
），上訴人施用毒品行為，經檢察官依毒品危害防制條例第二十條第一項規定送勒戒
處所觀察、勒戒，嗣因無繼續施用毒品傾向，由檢察官為不起訴處分確定在案。上訴
人是因為供自己施用，而持有本件安非他命，客觀上並無運輸之故意，上訴人持有毒
品與施用毒品行為，有裁判上一罪之牽連關係，茲施用毒品部分已經不起訴處分，持
有毒品部分自應依刑事訴訟法第三百零三條第一款規定，為公訴不受理之判決，原審
竟論上訴人運輸毒品罪，其適用法則顯有違誤等語。
惟查原審認定上訴人甲○○有原判決事實欄所載之犯行，係以上訴人坦承於大陸地區
向綽號「正仔」者之男子，以人民幣二千元之價格購入安非他命一包，欲供己施用，
於民國九十年十二月十日攜帶該毒品自廣東省搭乘巴士至澳門，再搭飛機返台，於入
境高雄國際機場時，為法務部調查局人員查獲之事實，僅否認有運輸、走私毒品之故
意，辯稱：伊為了要施用ＭＤＭＡ快樂丸而買入該物，不知含安非他命云云。然經查
上訴人攜帶入境之一包物品，經檢驗結果，含第二級毒品安非他命成分，淨重為三十
七點八八公克，包裝重三點零八公克，平均純度百分之三點九，純質淨重一點四八公
克，共一百顆，有法務部調查局檢驗通知書在卷可稽，檢察官起訴書認該物為第二級
毒品ＭＤＭＡ，尚有未洽。上訴人既自承為了施用ＭＤＭＡ，才購入該物帶入台灣，
則其顯有運輸、走私第二級毒品之犯意，縱毒品之種類不同，亦無礙於其購買之物為
第二級毒品之事實。又毒品危害防制條例所指之運輸毒品，並不以為他人輸送為必要
，其為自己輸送者亦包括在內，且運輸不以國外輸入國內或國內輸出國外為限，其在
國內運輸者亦屬之，零星夾帶或短途持送而無運輸或販賣之意圖者，得斟酌實際情形
依持有毒品罪論科。上訴人雖係為自己施用，而自大陸地區攜帶第二級毒品一包入境
，但其重量高達三十七點八八公克，共一百顆，數量非微，已非所謂「零星夾帶」之
情形，縱使該物品含安非他命成分甚低，純質淨重僅一點四八公克，亦無不同。而上
訴人又搭飛機自大陸地區之澳門返台，路程非短，亦非「短途持送」可比，其行為已
該當運輸第二級毒品罪之構成要件。再者，一般民眾皆知安非他命、ＭＤＭＡ等毒品
為政府嚴予查緝之違禁物，不得任意持有，遑論將之走私、運輸進口，是上訴人辯稱
不知係違法云云，為卸責飾詞，亦不足採信，是上訴人犯行，罪證明確。又以上訴人
所為，成立懲治走私條例第二條第一項、第十二條之私運管制物品進口罪及毒品危害
防制條例第四條第二項之運輸第二級毒品罪，依想像競合犯規定，從一重之運輸第二
級毒品罪處斷，於法定刑內量處其刑。已詳其所憑證據及認定之理由，所為論斷，
亦有卷存證據資料可資覆按，從形式上觀察，並無違背法令之情形存在。查運輸、走
私毒品入境之方式不一，並非必以夾帶或隱密包裝方式為之，上訴意旨以其將毒品放
於腰包方式攜帶入境，認可證明無運輸之犯意，自不足採。司法院大法官會議釋字第
四七六號解釋，係認製造、運輸、販賣煙毒之行為，乃煙毒禍害之源，毒品危害防制
條例第四條第一項關於製造、販賣、運輸第一級毒品者，處死刑、無期徒刑之法定刑
規定，乃維護國家安全、社會秩序及增進公共利益所必要，無違憲法第二十三條之規
定，與憲法第十五條亦無牴觸，並非謂運輸毒品罪須有營利之意圖始得成立。上訴意
旨以其持有之毒品為供己施用，並無運輸之犯意，指摘原判決不當，與上開解釋意旨
不符，有違憲法第八條、第十五條所規定人民身體自由與生存權應予保障之比例原則
云云，亦有誤會，為不足取。又上訴人之運輸第二級毒品犯行，並非「零星夾帶」、
「短途持送」，已該當運輸毒品之構成要件，不得依持有毒品罪論科，原判決已詳細
說明其理由，上訴意旨就原審依憑證據所為認事、採證職權之合法行使，依憑己見，
任意指為違法，重為事實之爭執，謂其無運輸毒品之犯意，原審應為公訴不受理之判
決云云，殊與法律規定得為第三審上訴理由之違法情形不相適合，衡以前述說明，其
上訴為違背法律上之程式，應予駁回。
據上論結，應依刑事訴訟法第三百九十五條前段，判決如主文。
中      華      民      國    九十二    年      四      月      九      日
                              最高法院刑事第七庭
                                  審判長法官  張  信  雄
                                        法官  賴  忠  星
                                        法官  張  清  埤
                                        法官  呂  永  福
                                        法官  蕭  仰  歸
      右正本證明與原本無異
                                              書  記  官
中      華      民      國    九十二    年      四      月     十六     日


司法院資訊處製作；財團法人民間司法改革基金會備份。
